臺灣臺南地方法院新市簡易庭民事判決
111年度新小字第442號
原      告  張嘉侑  

被      告  鄭捷文  


上列當事人間請求損害賠償事件，本院於民國111年9月16日言詞
辯論終結，判決如下：
    主  文
被告應給付原告新臺幣伍萬元，及自民國一百一十一年六月七日
起至清償日止，按週年利率百分之五計算之利息。
原告其餘之訴駁回。　　
訴訟費用新臺幣壹仟元，由被告負擔新臺幣伍佰元，餘由原告負
擔。
本判決原告勝訴部分得假執行。但被告如以新臺幣伍萬元為原告
預供擔保，得免為假執行。
    事實及理由
一、原告起訴主張：
  ㈠訴之聲明：被告應給付原告新臺幣（下同）10萬元，及至清
    償日止按週年利率5％計算之利息。
  ㈡原告並不認識被告，只知被告為訴外人即原告已過世未婚夫
    之兄郭文福之前女友，亦不清楚被告與郭文福之間的事情。
    然被告自民國111年3月8日起，不定時傳送簡訊（傳送之簡
    訊內容，詳本院卷第19-59、183-185頁，下稱系爭簡訊）至
    原告所有之搭配門號0968******號手機（真實號碼詳卷，下
    稱系爭門號），一直騷擾原告，原告雖已要求被告停止傳送
    簡訊，惟被告屢勸不聽，仍持續傳簡訊給原告。且被告後來
    還傳送關於「騙老人家的錢和房子」等不實內容之訊息予郭
    文福，侵害到原告之名譽。被告傳送系爭簡訊、訊息之行為
    ，已侵害原告之名譽權且已影響原告之日常生活及情緒，故
    向被告請求精神賠償10萬元，爰依侵權行為之法律關係提起
    本件訴訟等語。
二、被告則以下列情詞資為抗辯：
  ㈠聲明：
　⒈原告之訴駁回。
　⒉如受不利判決，願供擔保請准宣告免為假執行。
  ㈡緣被告為原告之已亡故未婚夫二哥郭文福同居交往16年之女
    友，原告之系爭門號係郭文福所給與，即有要原告代為處理
    調解郭文福與被告交往這16年來所侵占被告上千萬財產之事
    宜，故被告在無法與郭文福取得任何聯繫之情況下，只得透
    過原告轉達請求郭文福還款之事，而被告與郭文福之交往關
    係，從原告起訴狀内容即可得知，故兩造並非素不相識。
  ㈢系爭簡訊中內容為：「你們家可以接受那個骯髒的女人」、
    「你們可以接受那種人格的女人，可憐啊，也可悲啦，無形
    的業障，無形的業障會打得你們落花流水」部分，被告所指
    之女人為郭文福之外遇對象，並非指原告。又系爭簡訊中內
    容為：「請你們有點任性了，不要害死一條人命不夠啦，還
    要繼續害死我們全家人啦」部分，所指為郭文福盜用被告之
    金錢，且被告之弟弟因此事而過世之事，被告主觀上僅係在
    陳述事實，並無誹謗原告之故意。而系爭簡訊中內容為：「
    你叫你哥哥出來跟我談了，你所謂的那種哥哥啊，那種人格
    的哥哥啦，真是丟臉，你就要出來跟我談了，解鈴還須繫鈴
    人啦，碰到事情不要躲啦，躲沒有用啦，一輩子躲躲藏藏沒
    有」部分，係被告主觀上認原告係郭文福之傳達者，且係要
    郭文福返還所侵占之金錢，主觀上並無侵害原告名譽之故意
    。另系爭簡訊中內容為：「虧你們這些不分青紅皂白的」、
    「之後還有你的父親媽媽，再來還有詐騙集團，我們都會涉
    及在一起」部分，所指係郭文福之父母，並非原告之父母，
    而郭文福之父母袒護郭文福，未站在公平之立場為被告調解
    與郭文福間之金錢紛爭，主觀上亦無侵害原告名譽之故意。
    而客觀上原告係被告唯一可以連絡上之郭文福親友，且被告
    遭郭文福侵占鉅款，依人之常情，被告心急要索回多年辛苦
    所賺之金錢，故被告所傳之訊息均係情有可原，被告内心極
    度希望能透過原告轉達來要回遭郭文福侵占之款項，故被告
    所為難謂係不法侵害原告之權利，而需負侵權行為損害賠償
    責任。
三、本院得心證之理由：
  ㈠查被告與原告已故未婚夫之兄郭文福為前男女朋友，與郭文
    福間有金錢糾紛，被告自111年3月8日起至同年6月6日止，
    以其所有之門號0938******號（真實號碼詳卷，下稱0938門
    號）陸續傳送內容關於其與郭文福間金錢及感情糾紛之系爭
    簡訊（詳細簡訊內容見本院卷第19-59、183-185頁）至系爭
    門號，期間原告已要求被告停止傳送簡訊，然被告仍持續傳
    送系爭簡訊予原告。被告並於同年6月21日傳送訊息予郭文
    福，內容略為：「張嘉佑（應為甲○○之誤）沒事去告我，他
    真的是皮在癢。明知道你拿我的錢你不想還給我，還在那邊
    亂講話，這樣的行為欺騙父母親的家房子。有誰有證據說他
    你弟弟跟他借錢。這麼貪財的女人這樣欺騙父母的房子」；
    另於同年8月5日20時42分傳送名稱為捷文案之Line對話群組
    訊息截圖予郭文福，該對話內容略為：「他弟弟死掉之後他
    還稱他弟弟有欠他錢，還去騙老人家的房子，很愛錢啊這個
    女生見錢眼開…是啊騙老人家說他去做試管嬰兒啊要拜他牌
    位啊」等語（下合稱系爭訊息），有系爭簡訊及系爭訊息之
    截圖、遠傳門號資料查詢附卷可稽（本院卷第19-59、183-1
    87、193頁），且為被告所不爭執，堪認為真實。
  ㈡按人格權受侵害時，得請求法院除去其侵害；有受侵害之虞
    時，得請求防止之；前項情形，以法律有特別規定者為限，
    得請求損害賠償或慰撫金；因故意或過失，不法侵害他人之
    權利者，負損害賠償責任；不法侵害他人之身體、健康、名
    譽、自由、信用、隱私、貞操，或不法侵害其他人格法益而
    情節重大者，被害人雖非財產上之損害，亦得請求賠償相當
    之金額；民法第18條、第184條第1項前段、第195條第1項前
    段分別定有明文。衡諸為維護人性尊嚴與個人主體性及人格
    發展之完整，民法第18條乃明定人格權係受法律保護之權利
    類型。而人格權係屬權利類型之上位概念，符合人格權意涵
    之權利類型範疇，參照民法第195條第1項前段之例示及概括
    規定，包括身體、健康、名譽、自由、信用、隱私、貞操及
    其他人格法益等下位概念之人格權，以形成一完整周全之人
    格權保護法制體系。
  ㈢原告主張被告於上開時間，不定時、持續傳送系爭簡訊予原
    告，並傳送系爭訊息予郭文福，影響原告日常生活及情緒，
    並侵害原告之名譽等語。被告固不否認其有傳送系爭簡訊及
    系爭訊息之行為，惟否認有侵害原告之名譽權，並以前詞置
    辯。經查：
　⒈被告傳送系爭簡訊部分：
　⑴按常人設置住所旨在求得一安寧舒適之居住環境，是於他人
    居住區域發出超越一般人社會生活所能容忍之噪音，或為超
    出一般社會常情所能忍受之騷擾行為，應屬不法侵害他人居
    住安寧之人格利益，如其情節重大，被害人固非不得依民法
    第195條第1項規定請求賠償相當之金額（最高法院92年度台
    上字第164號民事判決意旨參照）。又按所謂侵害他人之自
    由，並不以剝奪他人之行動或限制其行動自由為限，即以強
    暴、脅迫之方法，影響他人之意思決定，或對其身心加以威
    脅，使生危害，亦包括在內（最高法院81年度台上字第2462
    號民事判決意旨參照）。是以所謂自由權係指自己之身體及
    精神上之自由活動，不受他人不法之干涉而言。再按任何人
    之私生活、家庭、住宅或通信，不得無理或非法侵擾，其名
    譽或信用亦不得非法破壞，對於此種侵擾或破壞，人人有受
    保護之權利，西元1976年聯合國公民權利和政治權利國際公
    約第17條亦有明文。另大法官會議釋字第689號解釋文及理
    由揭諸「合理期待不受侵擾之自由」，亦受憲法第22條概括
    性保障，則民法第195條第1項有關侵害自由權之範圍，自應
    包含上開自由權內容，始足確保人格法益。
　⑵查被告以其所有之0938門號，陸續傳送系爭簡訊至系爭門號
    ，系爭簡訊傳送時間如下：於111年3月8日10時58分至12時2
    5分傳送5則簡訊、於同年3月9日13時57分傳送1則簡訊、於
    同年3月10日2時34分至19時23分傳送3則簡訊、於同年3月11
    日20時37分傳送1則簡訊、於同年3月12日23時57分傳送1則
    簡訊、於同年3月13日11時46分至18時15分傳送3則簡訊（含
    截圖）、於同年3月17日9時50分傳送1則簡訊、於同年3月18
    日12時38分至22時44分傳送3則簡訊、於同年3月19日21時3
    分傳送1則簡訊、於同年3月23日6時9分至6時54分傳送6則簡
    訊（含語音訊息及截圖）、於同年3月24日10時5分傳送1則
    簡訊、於同年3月25日3時22分傳送1則簡訊（截圖）、於同
    年3月27日21時9分至23時48分傳送2則簡訊、於同年3月28日
    0時9分至0時35分傳送5則簡訊、於同年5月8日9時1分傳送1
    則簡訊、於同年5月20日2時44分傳送1則簡訊（截圖）、於
    同年5月24日10時55分傳送1則簡訊、於同年6月6日12時10分
    傳送1則簡訊，而系爭簡訊內容均係關於其與郭文福間之金
    錢及感情糾紛，及向郭文福催討金錢等事宜，均與原告無涉
    ，有系爭簡訊在卷可稽（本院卷第第19-59、183-185頁）。
    觀諸被告傳送訊息予原告之樣態，或為密集於同一日反覆為
    之，或為連續多日為之，或每間隔數日即再次為之，且系爭
    簡訊內容均與原告無涉，實已逾越一般社會常情所能忍受，
    並足以使原告感受被騷擾冒犯之心理壓力，已影響原告正常
    生活之安穩，損及原告不受侵擾及居家安寧之權利。被告雖
    辯稱其係因郭文福將系爭門號傳送至0938門號，係要請原告
    出面當和事佬，希望透過原告聯絡到郭文福云云，並提出郭
    文福傳送至0938門號之簡訊截圖為憑（本院卷第171頁），
    惟該則簡訊僅單純記載原告名字及系爭門號，其上並無任何
    委託原告處理兩人間金錢糾紛之文字，且原告已於111年3月
    28日明確向被告表示其非當事人，不要再傳訊息給伊等語，
    此有原告回覆被告簡訊截圖可稽（本院卷第57頁），顯見原
    告亦無意願出面協調被告與郭文福之糾紛，惟被告仍繼續傳
    送系爭簡訊予原告，是其所辯不足以做為正當化其侵權行為
    之理由。則被告傳送系爭簡訊之行為，已不法侵害原告不受
    侵擾及居家安寧之權利，而構成侵權行為，並造成原告精神
    上痛苦乙情，堪以認定。是原告主張被告應負侵權行為損害
    賠償責任，洵屬有據。
　⒉被告傳送系爭訊息部分：
　⑴按民法上名譽權之侵害非即與刑法之誹謗罪相同，名譽有無
    受損害，應以社會上對個人評價是否貶損作為判斷之依據，
    苟其行為足以使他人在社會上之評價受到貶損，不論其為故
    意或過失，均可構成侵權行為，其行為不以廣佈於社會為必
    要，僅使第三人知悉其事，亦足當之（最高法院90年度台上
    字第646號民事判決要旨參照）。
　⑵查被告分別於111年6月21日0時48分、同年8月5日20時42分傳
    送系爭訊息予郭文福，業如前述。而系爭訊息內容敘及「張
    嘉佑（應為甲○○之誤）沒事去告我，他真的是皮在癢。明知
    道你拿我的錢你不想還給我，還在那邊亂講話，這樣的行為
    欺騙父母親的家房子。有誰有證據說他你弟弟跟他借錢。這
    麼貪財的女人這樣欺騙父母的房子」、「他弟弟死掉之後他
    還稱他弟弟有欠他錢，還去騙老人家得房子，很愛錢啊這個
    女生見錢眼開」、「是啊騙老人家說他去做試管嬰兒啊要拜
    他牌位啊」，即含有指謫原告詐騙長輩之房屋、謊稱要做試
    管嬰兒、生性愛錢貪財之意，且部分訊息下方還有第三人回
    覆：「這個人這樣真不可取、這個人真糟糕」等語（本院卷
    第193頁），足認原告之社會評價業已遭貶損。被告固辯稱
    其傳送系爭訊息之目的係要郭文福出面處理兩人間之金錢糾
    紛云云，然上開訊息內容顯與其欲要求郭文福出面處理兩人
    間之金錢糾紛之事無涉，其上開所辯，不足採信。被告以含
    有上開不實內容之系爭訊息指摘原告詐騙長輩之房屋、謊稱
    要做試管嬰兒、愛錢貪財，足以使原告在社會上評價受到貶
    損而名譽權受有損害，致其精神上受有相當之痛苦，是原告
    請求被告賠償非財產上之損害，自屬有據。
  ㈣按又名譽被侵害者，關於非財產上之損害，加害人雖負賠償
    責任，但以相當之金額為限，所謂相當，自應以實際加害情
    形與其名譽影響是否重大，及被害者之身分地位與加害人經
    濟狀況等關係定之（最高法院47年台上字第1221號判例參照
    ）。復按慰藉金之賠償須以人格權遭遇侵害，使精神上受有
    痛苦為必要，其核給之標準固與財產上損害之計算不同，然
    非不可斟酌雙方身分資力與加害程度，及其他各種情形核定
    相當之數額。又以人格權遭遇侵害，受有精神上之痛苦，而
    請求慰藉金之賠償，其核給之標準，須斟酌雙方之身分、資
    力與加害程度及其他各種情形核定相當之數額（最高法院51
    年台上字第223號民事判例、86年度台上字第3537號民事判
    決意旨參照）。查原告國中畢業，109、110年度均無所得，
    名下無財產；被告高中畢業，109、110年度均無所得，名下
    有汽車1輛，有本院依職權調閱之兩造個人戶籍資料及稅務
    電子閘門財產所得調件明細表在卷可佐。本院審酌上述兩造
    之身分、教育程度、經濟能力及原告所遭受精神上痛苦之程
    度等一切情狀，認原告請求非財產上即精神慰撫金之損害5
    萬元為適當，應予准許，逾此範圍之請求，尚非有據。
  ㈤又按給付有確定期限者，債務人自期限屆滿時起，負遲延責
    任。給付無確定期限者，債務人於債權人得請求給付時，經
    其催告而未為給付，自受催告時起，負遲延責任。其經債權
    人起訴而送達訴狀，或依督促程式送達支付命令，或為其他
    相類之行為者，與催告有同一之效力，民法第229條第1項、
    第2項分別定有明文。又遲延之債務，以支付金錢為標的者
    ，債權人得請求依法定利率計算之遲延利息。但約定利率較
    高者，仍從其約定利率；而應付利息之債務，其利率未經約
    定，亦無法律可據者，週年利率為百分之5，同法第233條第
    1項及第203條亦有明文。原告請求被告應給付之前開金額，
    並未定有給付之期限，依前揭規定，被告應自受催告時起，
    負遲延責任。而本件起訴狀繕本係於111年6月6日送達被告
    ，有送達證書附卷可憑（本院卷第65頁），是原告就上揭所
    得請求之金額，得請求自起訴狀繕本送達之翌日即111年6月
    7日起至清償日止，按週年利率5％計算之遲延利息。
四、綜上所述，原告本於侵權行為之法律關係，請求被告給付5
    萬元，及自111年6月7日起至清償日止，按週年利率5％計算
    之利息，為有理由，應予准許，逾此範圍之請求，為無理由
    ，應予駁回。
五、兩造其餘主張、陳述及所提之證據暨攻擊防禦方法，經本院
    斟酌後，認為均不足以影響本判決之結果，無庸再逐一予以
    論列，併此敘明。
六、按各當事人一部勝訴、一部敗訴者，其訴訟費用，由法院酌
    量情形，命兩造以比例分擔或命一造負擔，或命兩造各自負
    擔其支出之訴訟費用；小額訴訟，法院為訴訟費用之裁判時
    ，應確定其費用額，民事訴訟法第79條、第436條之19第1項
    分別定有明文。本件原告之訴一部為有理由、一部無理由，
    本院審酌原告起訴請求之金額與其經駁回部分金額之比例及
    利害關係，認第一審訴訟費用即裁判費1,000元由被告負擔5
    00元，其餘訴訟費用由原告負擔為當。
七、本件係屬民事訴訟法第436條之8第1項小額訴訟事件，所為
    被告敗訴之判決，依同法第436條之20規定，就原告勝訴部
    分，爰依職權宣告假執行。至被告陳明願供擔保請准宣告免
    為假執行，經核於法並無不合，爰酌定如主文第4項後段所
    示金額准許之。
八、訴訟費用負擔之依據：民事訴訟法第79條。
中　　華　　民　　國　　111 　年　　10　　月　　7 　　日
　　              新市簡易庭  法　官  陳尹捷
以上正本證明與原本無異。
如不服本判決，應於送達後廿日內，向本庭（臺南市○市區○○
路00號）提出上訴狀並表明上訴理由，如於本判決宣示後送達前
提起上訴者，應於判決送達後廿日內補提上訴理由書（須附繕本
）。
對於小額程序之第一審判決之上訴，非以其違背法令之理由，不
得為之。且上訴狀內應記載表明（一）原判決所違背之法令及其
具體內容。（二）依訴訟資料可認為原判決有違背法令之具體事
實者。
如委任律師提起上訴者，應一併繳納上訴審裁判費。
中　　華　　民　　國　　111 　年　　10　　月　　7 　　日
                              書記官  吳佩芬